臺灣臺中地方法院民事簡易判決
111年度豐簡字第448號
原      告  鄭惠文  
被      告  謝碧連  

上列原告因被告詐欺案件（刑事案號：本院111年度金訴字第303
號、359號、526號、527號），提起刑事附帶民事訴訟請求損害
賠償（本院111年度附民字第698號），經刑事庭裁定移送前來，
本院於民國111年7月26日言詞辯論終結，判決如下：
　　主　　　文
一、被告應給付原告新臺幣270,000元，及自民國111年5月3日起
    至清償日止，按週年利率百分之5計算之利息。
二、本判決得假執行。但被告如以新臺幣270,000元為原告預供
    擔保後，得免為假執行。
　　事實及理由
壹、原告起訴主張：被告前於民國110年間，透過社群軟體臉書
    結識真實姓名年籍不詳、通訊軟體LINE暱稱為「福山」之成
    年網友，而加入真實姓名年籍不詳自稱「福山」等成年人所
    組成之詐欺集團，被告並提供其名下帳戶2個為犯罪所得匯
    入帳戶，且親自提領犯罪所得，並接受詐欺集團成員指示，
    交付所提領金錢予指定之人。嗣因被告前開名下帳戶遭警示
    而無法使用，被告即向訴外人陳文仲商借其所申辦之中華郵
    政帳號00000000000000號帳戶（下稱系爭帳戶）代收款項。
    嗣被告與其餘詐欺集團成員即基於共同犯詐欺取財之犯意聯
    絡，先由該詐欺集團不詳成員於110年6月26日假冒暱稱「Ch
    an」使用通訊軟體「Instagram」傳送交友訊息給原告，並
    向原告佯稱：要以結婚為前提交往，並寄送禮物至臺灣贈與
    原告，需由原告幫忙代墊貨物在海關卡關之稅金、超重費用
    及補申報證明云云，使原告陷於錯誤，依其指示匯款新臺幣
    （下同）298,000元至系爭帳戶後，被告再以LINE通訊軟體
    通知陳文仲將系爭帳戶中之27萬元款項匯入訴外人方子威所
    申設之第一銀行帳戶中，以此方式製造金流斷點，而掩飾或
    隱匿該犯罪所得之所在或去向，被告並因此獲得20,000元之
    報酬。爰依侵權行為之法律關係，請求被告賠償原告所受損
    害。並聲明：㈠被告應給付原告270,000元，及自起訴狀繕本
    送達翌日起至清償日止，按週年利率5％計算之利息。㈡願供
    擔保，請准宣告假執行。
貳、被告答辯則以：對於原告主張之侵權行為事實不爭執，但被
     告沒有因此獲得2萬元酬勞，也沒有拿到原告所匯的27萬元
    等語。並聲明：原告之訴駁回。
參、本院之判斷：
一、原告主張之上開事實，業經本院刑事庭依被告之陳述及相關
    事證，認定被告就此部分犯三人以上共同犯詐欺取財罪，處
    有期徒刑1年4月在案，此有本院111年度金訴字第303號、35
    9號、526號、527號刑事判決書在卷可稽（見本院卷第17頁
    至第31頁），而被告除爭執未取得酬勞外，對於其餘事實亦
    不爭執（見本院卷第50頁），堪信原告主張上情為真。
二、按因故意或過失，不法侵害他人之權利者，負損害賠償責任
    ；又數人共同不法侵害他人之權利者，連帶負損害賠償責任
    ，民法第184條第1項前段、第185條第1項前段分別定有明文
    。而數人共同不法侵害他人之權利者，對於被害人所受損害
    之所以應負連帶賠償，係因數人之行為共同構成違法行為之
    原因或條件，因而發生同一損害，具有行為關連共同性之故
    （最高法院84年度台上字第658 號判決意旨參照），是以，
    加害人於共同侵害權利之目的範圍內，各自分擔實行行為之
    一部，而互相利用他人之行為，以達其目的者，仍不失為共
    同侵權行為人，而應對於全部所發生之結果，連帶負損害賠
    償責任（最高法院78年度台上字第2479號判決意旨參照）。
    再按連帶債務之債權人，得對於債務人中之一人或數人或其
    全體，同時或先後請求全部或一部之給付。連帶債務未全部
    履行前，全體債務人仍負連帶責任。民法第273條第1項、第
    2項定有明文。衡以本件詐欺集團之犯罪型態，係由詐欺集
    團藉由集團成員以社群軟體「Instagram」對原告以言詞佯
    騙後，再誘使原告將前揭現金298,000元匯入陳文仲之系爭
    帳戶，陳文仲再依被告指示，將其中27萬元轉匯至方子威之
    銀行帳戶中，製造金流斷點，以此組織性、大規模、縝密分
    工之方式，遂行集團性之犯罪。此等行為模式既係基於互相
    利用集團中各成員之分工合作，以達侵害原告財產之目的，
    揆諸前揭說明，就原告因詐騙所受之損害27萬元，被告即應
    負共同侵權行為之賠償責任。是原告請求被告給付27萬元，
    於法有據，應予准許。被告雖以該27萬元最終並非由其所收
    取等語置辯，惟所辯上情，尚無從解免其共同詐騙原告27萬
    元所應負之損害賠償責任。
三、次按給付無確定期限者，債務人於債權人得請求給付時，經
    其催告而未為給付，自受催告時起，負遲延責任；又遲延之
    債務，以支付金錢為標的者，債權人得請求依法定利率計算
    之遲延利息；而應付利息之債務，其利率未經約定，亦無法
    律可據者，週年利率為百分之5，民法第229條第2項、第233
    條第1項前段、第203條分別定有明文。本件原告對被告之損
    害賠償債權，核屬無確定期限之給付。從而，原告請求被告
    給付自起訴狀繕本送達被告翌日即111年5月3日（見本院附
    民卷第12之1頁送達證書）起至清償日止，按週年利率百分
    之5計算之利息，與上開規定，核無不合，應予准許。
肆、綜上所述，原告請求被告給付27萬元，及自111年5月3日起
    至清償日止，按週年利率5％計算之利息，為有理由，應予准
    許。
伍、本判決就原告勝訴部分，係依民事訴訟法第427條第1項規定
    適用簡易訴訟程序所為被告敗訴之判決，依民事訴訟法第38
    9條第1項第3款之規定，應由本院依職權宣告假執行。原告
    陳明願供擔保請准宣告假執行，不過為促使本院依職權為假
    執行之宣告，附此敘明。又被告固未陳明如受不利判決，願
    供擔保請准免為假執行，然本院在衡平原則下，爰依民事訴
    訟法第392條第2項規定，依職權諭知被告以相當金額為原告
    預供擔保後，亦得免為假執行。
陸、本件原告係於刑事訴訟程序提起附帶民事訴訟，經本院刑事
    庭裁定移送而來，依刑事訴訟法第504條第2項之規定，免納
    裁判費；本件審理過程中兩造並未支出其他訴訟費用，無庸
    諭知訴訟費用之負擔，併予敘明。
中　　華　　民　　國　　111 　年　 　8　　月　　11　　日
                      臺灣臺中地方法院豐原簡易庭
                                  法　官　段奇琬
上為正本係照原本作成。　　　　　　　　　　　　　　　　　
如不服本判決，應於送達後20日內，向本院提出上訴狀並表明上
訴理由，如於本判決宣示後送達前提起上訴者，應於判決送達後
20日內補提上訴理由書（須附繕本）。
中　　華　　民　　國　　111 　年　 　8　　月　　11　　日
                                  書記官  王政偉